【裁判字號】    98,交易,23
【裁判日期】    980728
【裁判案由】    過失重傷害
【裁判全文】
臺灣臺南地方法院刑事判決              98年度交易字第23號
公  訴  人  臺灣臺南地方法院檢察署檢察官
被      告  甲○○
選任辯護人  乙○○律師
上列被告因過失重傷害案件，經檢察官提起公訴（97年度偵字
8855號），被告就犯罪事實為有罪之陳述，經本院裁定進行簡式
審判程序後，判決如下：
    主  文
甲○○因過失傷害致人重傷罪，處有期徒刑伍月，如易科罰金，
以新臺幣壹仟元折算壹日。
    事  實
一、甲○○於民國97年3月22日凌晨1時10分許，駕駛車牌號碼D5
    -2373號自用小客車，沿高雄縣路竹鄉○○路○○道由南向
    北方向行駛，行經該路段與忠孝路交岔路口時，理應注意車
    前狀況，隨時採取必要之安全措施，以及車輛行至交岔路口
    時，應遵守閃光黃燈交通號誌之指示，注意路況並減速慢行
    ，而依當時情形，又無不能注意之情事，竟疏於注意，而貿
    然通過該路口，適有丁○○騎駛車牌號碼113-CDH號重型機
    車，沿忠孝路支線道由東向西方向駛至該路口，亦應注意車
    前狀況，隨時採取必要之安全措施，以及車輛行駛至交岔路
    口時，閃光紅燈之支線道應暫停讓幹線道車先行，而依當時
    情形，亦無不能注意之情事，竟疏於注意，仍貿然前行，雙
    方遂於該交岔路口發生碰撞，致丁○○受有「頭部外傷併顱
    內出血、頭部外傷併軸索廣泛性損傷、左側氣血胸、左股骨
    骨折、左鎖骨骨折、創傷性腦傷併左側偏癱」對於健康有難
    治之重傷害。甲○○於肇事後，在未有偵查犯罪職務之機關
    或公務員發覺其為犯罪人前，即向處理本件車禍事故，尚不
    知肇事者為何人之高雄縣政府警察局湖內分局員警供承其肇
    事犯罪，自首並接受裁判。
二、案經指定告訴人即丁○○之姐丙○○訴由臺灣臺南地方法院
    檢察署檢察官偵查起訴。
    理  由
一、本件被告甲○○所犯係死刑、無期徒刑、最輕本刑為3年以
    上有期徒刑以外之罪，其於準備程序中就被訴事實為有罪之
    陳述，經法官告知簡式審判程序之旨，並聽取公訴人及被告
    之意見後，經裁定進行簡式審判程序，合先敘明。
二、上揭事實，業據被告於本院審理時坦承不諱，並有告訴人丙
    ○○及證人唐順隆、戊○○於偵查時證述之情節可佐（參97
    年度交查字第694號偵查卷第3-4頁、97年度交查字第1101號
    偵查卷第23-24頁、第32頁），及卷附道路交通事故現場圖
    、道路交通事故調查報告表（一）、（二）、現場照片18幀
    、被害人丁○○之財團法人義大醫院診斷證明書（本院卷第
    32-43頁）等件可稽，足認被告上開自白與事實相符，堪可
    採信。
三、按汽車行駛時，駕駛人應注意車前狀況，並隨時採取必要之
    安全措施，道路交通安全規則第94條第3項定有明文。次按
    道路交通有左列情形之一者，依規定裝設各種特種交通號誌
    ：交岔路口未達設置行車管制號誌之標準，得於幹道設置閃
    光黃燈，於支道設置閃光紅燈。特種閃光號誌各燈號顯示之
    意義如左：一、閃光黃燈表示『警告』，車輛應減速接近，
    注意安全，小心通過。二、閃光紅燈表示『停車再開』，車
    輛應減速接近，先停止於交岔路口前，讓幹道車優先通行後
    認為安全時，方得續行，道路交通標誌標線號誌設置規則第
    211條第1項第1款、第2款、第229條第4項第2款分別定有明
    文。再按「汽車行駛至交岔路口，其行進、轉彎，應依下列
    規定：二、行至無號誌或號誌故障而無交通指揮人員指揮之
    交岔路口，支線道車應暫停讓幹線道車先行」，道路交通安
    全規則第102條第1項第2款亦定有明文。查被告甲○○領有
    普通自用小客車駕駛執照，有前開被告道路交通事故調查報
    告表（二）附卷可佐，被告對上述道路交通安全規則應知之
    甚稔，且依卷附之交通事故調查報告表（一）所載，本件肇
    事時天候晴、夜間有照明、柏油路面乾燥無缺陷、無障礙物
    ，視距良好等情狀，則肇事當時並無不能注意之情事。是被
    告在主、客觀均無不能注意之情形下，竟疏未注意前開規定
    ，於行經上揭交岔路口時，未減速及注意車前狀況貿然前行
    ，以致發生前開車禍，被告駕駛行為有所過失，已甚明顯。
    惟被害人丁○○於上開閃光紅燈路口路，未讓幹道車先行貿
    然左轉，其駕駛機車因違反上開規定，是本件被害人亦與有
    過失。而系爭交通事故經送請臺灣省高屏澎區車輛行車事故
    鑑定委員會鑑定結果，亦認：「一、丁○○駕駛重機車行經
    閃光紅燈岔路口左轉，支線未讓幹道車先行，為肇事主因；
    二、甲○○駕駛小客車，行經閃光黃燈岔路口，未減速注意
    車前狀況，為肇事次因，此有上開鑑定委員會鑑定意見書1
    份在卷可佐（97年度交查字第1101號卷第36頁）。又覆議鑑
    定委員會亦持相同鑑定意見，有鑑定委員會98年1月12日覆
    議字第0986200077號函在卷可參（同上卷第48頁），益證被
    告及被害人對於本件車禍之發生，均有過失無訛。綜上，本
    件事證明確，被告之過失致重傷犯行洵堪認定，應依法論科
    。
五、核被告甲○○所為，係犯刑法第284條第1項後段過失致重傷
    害罪。被告於肇事後，在未有偵查犯罪職務之機關或公務員
    發覺其為犯罪人前，即向處理本件道路交通事故，尚不知肇
    事者為何人之高雄縣政府警察局湖內分局察局警員廖振賢供
    承其肇事犯罪，自首並接受裁判等情，有該警員職務報告表
    附卷可佐（見本院卷第27頁），是依刑法第62條前段之規定
    減輕其刑。爰審酌被告並無刑案前科紀錄，有臺灣高等法院
    被告前案紀錄表在卷可按，堪認其品性尚佳，並審酌其生活
    狀況，及被告駕車未能遵守道路交通安全規則，一時疏忽肇
    事致被害人受有上揭非輕之傷害，然被害人於本件車禍亦有
    過失，又被告迄今仍未能與被害人達成和解，暨被告犯罪後
    坦承犯行之態度等一切情狀，量處如主文所示之刑，並諭知
    易科罰金之折算標準，以資懲儆。
六、據上論斷，應依刑事訴訟法第273條之1第1項、第299條第1
    項前段，刑法第284條第1項後段、第41條第1項前段，刑法
    施行法第1條之1，判決如主文。
本案經檢察官己○○到庭執行職務。
中    華    民    國    98    年    7     月    28    日
                          交通法庭  法  官 廖建彥
以上正本證明與原本無異。
如不服本判決應於收受本判決後10日內向本院提出上訴書狀，並
應敘述具體理由。其未敘述上訴理由者，應於上訴期間屆滿後20
日內向本院補提理由書狀（均須按他造當事人之人數附繕本）「
切勿逕送上級法院」。
                                    書記官 吳揆滿
中    華    民    國    98    年    7     月    28    日
附錄本案論罪科刑法條全文：
中華民國刑法第284條
（過失傷害罪）
因過失傷害人者，處6月以下有期徒刑、拘役或5百元以下罰金，
致重傷者，處1年以下有期徒刑、拘役或5百元以下罰金。
從事業務之人，因業務上之過失傷害人者，處1年以下有期徒刑
、拘役或1千元以下罰金，致重傷者，處3年以下有期徒刑、拘役
或2千元以下罰金。


司法院資訊處製作；財團法人民間司法改革基金會備份。
